臺灣高等法院臺中分院刑事判決　　　　　　　九十二年度重上更(三)字第二二八號
　　上　訴　人
　　即　被　告　丁○○
　　選任辯護人　宋永祥
　　　　　　　　陳芝荃
右上訴人因傷害致死等案件，不服臺灣臺中地方法院八十三年度訴字第一八七四號中
華民國八十三年九月三日第一審判決（起訴案號：臺灣臺中地方法院檢察署八十三年
度偵字第五六二號），提起上訴，判決後經最高法院第三次發回更審，本院判決如左
：
    主      文
原判決關於丁○○部分撤銷。
丁○○無罪。
    理      由
一、公訴意旨略以：黃天佑（按已經本院判處有期徒刑七年確定）於民國八十二年十
    一月二十七日晚上，夥同現役軍人之友人方振益（按經陸軍總司令部八十六年九
    月三十日以八十六年覆判字第二○一號判決處有期徒刑七年四月確定）及丁○○
    、蔡政峰（按已經本院判處有期徒刑七年確定）、陳意乾、楊惠菁與另二名楊惠
    菁所約不詳姓名綽號「小玲」、「小芳」之女友，共同前往台中市○○路○段八
    七號六樓「客來思樂ＫＴＶ」包廂內唱飲娛樂，黃天佑中途並打電話與事先約好
    服役於陸軍第二九二師之友張朝貴（按由陸軍步兵第二三四師司令部軍事檢察官
    為不起訴處分，現改名張嵊猶，以下仍稱張朝貴），邀其同來歌唱。張朝貴即駕
    駛其父張順烘所有之車牌號碼ＯＵ－一一九五號自用小客車，附載其亦正在服役
    之友人朱正裕、甲○○一同前往。惟於當日晚上十一時許，抵達客來思樂ＫＴＶ
    樓下尚未上樓時，黃天佑等人即因方振益在該ＫＴＶ走錯包廂，與隔鄰包廂內之
    不詳姓名客人多人，發生衝突，彼此互毆，因而匆忙下樓離去。黃天佑、蔡政峰
    、丁○○、方振益四人，於樓下與正欲上樓之張朝貴、朱正裕、甲○○三人相遇
    ，乃將衝突之情形告知張朝貴、朱正裕、甲○○三人，相約前往台中市○○路上
    之芳庭茶藝館喝茶，黃天佑、蔡政峰、丁○○、方振益、張朝貴、朱正裕、甲○
    ○七人抵達芳庭茶藝館後，蔡政峰發現其女友楊惠菁未跟上，張朝貴遂駕駛該車
    牌號碼ＯＵ－一一九五號自用小客車，載蔡政峰、丁○○、方振益，折回客來思
    樂ＫＴＶ尋找楊惠菁，其餘之人則在芳庭茶藝館等候。張朝貴將車牌號碼ＯＵ－
    一一九五號自用小客車停在客來思樂ＫＴＶ樓下之自由路二段八七號前，負責客
    來思樂ＫＴＶ安全維護工作之統振保全股份有限公司（下稱統振公司）人員多人
    ，因客來思樂ＫＴＶ通報有人滋事，見張朝貴等人折回，誤為係欲尋釁，竟分持
    警棍、瓦斯噴霧器等物，共同毆打下車之方振益、蔡政峰、丁○○等人，致方振
    益雙眉間受傷流血，丁○○則遭瓦斯噴霧器噴中眼睛，疼痛難忍，乃由張朝貴迅
    即載回芳庭茶藝館，並於八十二年十一月二十八日凌晨一時二十五分許，由張朝
    貴載方振益至台中市私立中國醫藥學院附設醫院（下稱中國醫院）急診，其餘之
    人，亦一同前往中國醫院。當日凌晨二時十分許，方振益包紮治療完畢，自動出
    院，惟因遭統振公司人員毆打，氣憤難平，黃天佑、蔡政峰、丁○○、方振益、
    張朝貴五人意圖報復，商議欲討回公道，共同基於傷害之犯意聯絡（朱正裕、甲
    ○○係現役軍人，於案發之時，隨同至現場，是否有犯意聯絡而為共犯，本案不
    予認定，另行移送陸軍第二三四師偵查），打電話找來一名不詳姓名者，駕駛一
    輛不詳車號紅色自用小客車附載二人，攜帶不詳名稱類似開山刀利器，分乘二部
    自用小客車或機車共同前往客來思樂ＫＴＶ，欲找統振公司人員報復。黃天佑等
    人，在客來思樂ＫＴＶ樓下附近路邊停車，先至對面自由路整修中之遠東百貨股
    份有限公司工地內，拾取多支木棍及鐵棒（意在傷害，無不法所有意圖），隨即
    至台中市○○路○段八七號客來思樂ＫＴＶ樓下之東海大樓廣場，先分持木棍、
    鐵棒及不詳名稱類似開山刀利器，將奉派支援停於大樓廣場屬統振公司所有之車
    牌號碼ＮＪ－六六七一號保全車砸毀（毀損部分，未據提出告訴），統振公司在
    場之保全員朱德文、乙○○、庚○○、丙○○、汪德興、黃以斌見狀，立即趨前
    阻止，蔡政峰等多人，竟分持木棍、鐵棒及不詳名稱類似開山刀利器，共同毆打
    朱德文等人，其中乙○○首先遭一不詳姓名者（因事出突然，現場情況紊亂，時
    值深夜，視線不明，無從確定係由何人下手）以類似開山刀利器，朝其上身部位
    由上砍下，乙○○本能以左手擋格、左手臂幾乎遭砍斷，致其尺骨骨折、左側前
    臂伸指及曲指肌斷裂、左側尺動脈斷裂、左側撓尺正中神經斷裂，經送醫急救後
    ，左手手指無法自由彎曲，而成重傷害。庚○○則被類似開山刀之利器，砍傷頭
    部及背部，丙○○背部為不詳姓名者，以木棍毆傷（丙○○表示不提告訴）。蔡
    政峰等多人並以木棍、鐵棒、類似開山刀利器，共同圍毆朱德文，致朱德文左後
    枕部七．○公分銳器創，深達皮下，前額部三．○公分、二．○公分銳器創，均
    深達皮下、左下顎部二．○公分銳器創深達皮下，後枕部、兩顳部、顱頂部及前
    額部均呈廣泛性皮下血腫，後顱頂骨呈橫軸狀線樣骨折，左顳骨呈破碎性塌陷性
    骨折，左肩峰部皮下瘀血、左胸部斑塊狀皮下瘀血，合併左側第五肋骨骨折、骨
    折周圍皮下血腫、左鼠蹊部皮下瘀血，右前臂八Ｘ一公分銳器創深達皮下左撓側
    、背側、前臂部斑塊狀皮下瘀血、左三角肌部皮下瘀血、右側下腿部皮下瘀血，
    經送台中市澄清醫院，再轉送台中縣沙鹿鎮童綜合醫院急救，仍因頭部外傷導致
    顱內出血及腦挫傷，延至八十二年十二月二日下午十一時五十分左右不治死亡。
    蔡政峰等多人，見肇下大禍，迅即逃逸，並相約至台中縣潭子鄉新田村龍興三莊
    六七號方振益住處，共同勾串，以逃避刑事追訴。案經庚○○、乙○○分別訴由
    台中市警察局第一分局報請偵辦。因認被告丁○○係共犯刑法第二百七十七條第
    一項、第二項前段、後段之傷害、傷害致死、傷害致重傷等罪嫌。
二、按犯罪事實應依證據認定之，無證據不得認定犯罪事實，刑事訴訟法第一百五十
    四條第二項定有明文；又不能證明被告犯罪或其行為不罰者，應諭知無罪之判決
    ，復為同法第三百零一條第一項所明定。
三、公訴意旨認被告丁○○共犯刑法第二百七十七條第一項、第二項前段、後段之傷
    害、傷害致死、傷害致重傷等罪嫌，無非以被害人及證人乙○○、庚○○、丙○
    ○於警訊、偵查中，汪德興於警訊中，戊○○、張順烘、郭百齡於警訊、偵查中
    ，江安華、廖振興、吳文誠、張麗玲、鄭娟如、陳韋向於偵查中，案發時在場之
    甲○○、朱正裕於偵查及陸軍步兵第二三四師司令部偵查中證、供述綦詳，並有
    指認蔡政峰、張朝貴、方振益之口卡片三紙、相片七張、車籍作業系統－查詢認
    可資料、中國醫院八十二年三月三十一日（八三）病歷字第四九三號函附急診病
    歷各一份、錄影帶一附卷、鐵棒二支扣案可資佐證，而被害人乙○○遭傷害致尺
    骨骨折、左側前臂伸指及曲指肌斷裂、左側尺動脈斷裂、左側撓尺正中神經斷裂
    ，左手手指瘉後無法自由彎曲，而成重傷害。被害人庚○○遭傷害，致頭部及背
    部傷害，有乙○○之證斷證明書一份附卷足稽，並經乙○○、庚○○到庭陳明無
    誤，被害人朱德文遭傷害，致左後枕部七．○公分銳器創，深達皮下，前額部三
    ．○公分、二．○公分銳器創，均深達皮下、左下顎部二．○公分銳器創深達皮
    下，後枕部、兩顳部、顱頂部及前額部均呈廣泛性皮下血腫，後顱頂骨呈橫軸狀
    線樣骨折，左顳骨呈破碎性塌陷性骨折，左肩峰部皮下瘀血、左胸部斑塊狀皮下
    瘀血，合併左側第五肋骨骨折、骨折周圍皮下血腫、左鼠蹊部皮下瘀血，右前臂
    八Ｘ一公分銳器創深達皮下左撓側、背側、前臂部斑塊狀皮下瘀血、左三角肌部
    皮下瘀血、右側下腿部皮下瘀血，因頭部外傷導致顱內出血及腦挫傷不治死亡，
    亦經檢察官督同法醫師相驗、解剖查明無誤，制有勘驗筆錄、相驗屍體證明書、
    解剖紀錄各一份附於相驗卷足憑等，並以證人甲○○、朱正裕、共犯張朝貴等證
    、供述被告受傷不重，並無大礙，被害人庚○○陳稱被告有去、乙○○陳稱對被
    告有印象等為其論據。
四、訊據上訴人即被告丁○○（以下稱被告）堅決否認有前開犯行，辯稱：我在之前
    被保全人員打的時候就已經不省人事，後面發生什麼事情我不知道，我醒來的時
    候，就已經在方振益家中。我沒有參與打保全人員，要去找蔡政峰的女朋友，但
    我們一下車，就被保全人員打了，那時我就被打昏了，醒來的時候，我就在方振
  益家的沙發上，他們有沒有回去砸保全車我不知道等語。
五、經查告訴人乙○○於前開時地遭傷害後，致尺骨骨折、左側前臂伸指及曲指肌斷
    裂、左側尺動脈斷裂、左側撓尺正中神經斷裂，有行政院國軍退除役官兵輔導委
    員會台中榮民總醫院（下稱台中榮總）之乙○○之診斷證明書及八十五年二月十
    二日中榮骨字第○九四七號函各一份附卷足稽（見偵查卷第八十五頁、本院上
    訴卷二第二十七頁）；告訴人庚○○則受球棒創傷（依據病歷記載），受傷部分
    位是後腦頭皮兩處各為三公分及一公分撕裂傷，亦有中國醫院八十五年二月十七
    日院歷字第○二四四號函乙紙存卷可按（見本上訴卷二第三十五頁）；再被害
    人朱德文遭傷害後，致左後枕部七‧○公分銳器創深達皮下，前額部三‧○公分
    、二‧○公分銳器創，均深達皮下、左下顎部二‧○公分、銳器創深達皮下，後
    枕部、兩顳部、顱頂部及前額部均呈廣泛性皮下血腫、後顱頂骨呈橫軸狀線樣骨
    折、左顳骨呈破碎性塌陷性骨折、左肩峰部皮下瘀血，左胸部斑塊狀皮下瘀血，
    合併左側第五肋骨骨折，骨折周圍皮下血腫，左鼠蹊部皮下瘀血、右前臂八Ｘ一
    公分銳器創深達皮下左撓側、背側，前臂部斑塊狀皮下瘀血、左三角肌部皮下瘀
    血，右側下腿部皮下瘀血，終因頭部外傷導致顱內出血及腦挫傷不治死亡，經臺
    灣臺中地方法院檢察署檢察官督同法醫師相驗、解剖查明無誤，並製有勘驗、解
    剖筆錄、相驗屍體證明書、解剖紀錄各一份附於臺灣臺中地方法院檢察署八十二
    年度相字第一七七八號相驗卷足憑，再依檢察官所舉之前述證據，固可認定告訴
    固堪認定告訴人等被多人圍毆，告訴人庚○○受有普通傷害、告訴人乙○○受有
    重傷害、被害人朱德文因傷害而導致死亡之事實。
六、惟查告訴人乙○○於八十二年十一月二十九日警訊時陳稱：約至凌晨二時左右，
    打架之人去而後返，人數約八、九人，他們先動手砸停放在路旁之保全車，我們
    發現後前往制止，對方即上前圍毆我們，我們亦持鐵警棍抵抗，最後我被一名持
    開山刀之人砍傷手臂，受傷後逃離現場，由我同事送我至台中仁愛醫院再轉送榮
    總急救。因當時現場很混亂，燈光昏暗，我只知道對方約二十幾歲中等身材，略
    瘦，我無法指認對方。：：（問：警方所提示之方振益、蔡政峰二人之口卡片是
    否就是參與圍毆你之人？）是他們沒錯（經警方提示口卡片，當場指認）等語（
    見相驗卷第七頁反面、第八頁）。告訴人庚○○於八十二年十一月二十八日警訊
    時陳稱：而於凌晨二時許，先前在六樓鬧事之歹徒去而後返，人數約十幾人，分
    別手持木棍及鐵管，另有人持類似開山刀之兇器，他們先攻擊我們停放在路旁之
    保全車，我們前往制止時，對方即不分青紅皂白圍毆我們。當時我被一名持類似
    開山刀之歹徒砍傷頭部及背部，受傷後，我隨即逃離現場自行前往醫院就醫。：
    ：因對方來得突然，而人數眾多，未注意特徵如何，只知對方都年約二十至二十
    五歲左右等語（見相驗卷第九頁反面、第十頁）。證人丙○○於八十二年十一月
    二十八日警訊時證稱：因為機動組人員到達時，鬧事的人已經離去，那知這些人
    又回頭開了兩部車乙部是ＯＵ－一一九五號自小客車，另乙部不詳，下了車個個
    手上都拿了些開山刀、鐵條、木棍、損毀我公司的保全車，我與乙○○、庚○○
    、朱德文等人前往制止，即與該些人發生毆打，而乙○○、庚○○、朱德文即被
    傷及送醫。而該些人的特徵，因當時情況混亂，所以未看清楚等語（見相驗卷第
    九頁反面、第十頁）。乙○○、庚○○、丙○○三人均未敘述或指證被告有在場
    或參與打架。告訴人乙○○於八十三年一月六日偵查中陳稱：（問：〔提示所有
相片〕死者是被何人砍殺的？）我可以認出來的有黃天佑及張朝貴。因為當天天
    色很暗，我有看到正面的是黃天佑及張朝貴，其他的人我還要看到人才可以指認
    。：：看見有一個人好像是拿刀，因天色暗看不清楚，對方朝我的頭砍下來，我
    用手檔，有診斷證明，下次庭呈，骨頭及肋都被砍斷。：：我被砍了之後，退了
    一、二步，那個人跑去圍死者，我看見有五、六人在圍死者，我沒有看清楚他們
    手上拿什麼東西。我指認那二個人，是圍打死者中的二人等語（見相驗卷第三六
    頁反面、第三七頁）。證人丙○○於八十三年一月六日偵查中證稱：（問：〔提
    示所有相片〕死者是被何人圍毆殺的？）我指認張朝貴確實有去，另外黃天佑五
    人相片中間那一個人，好像也有去。方振益則比較沒有印象等語（見相驗卷第三
    七頁反面）。證人戊○○於八十三年一月六日證稱：（問：〔提示所有相片〕何
    人參與最後圍毆？）我指認方振益、黃天佑、張朝貴三人，他們三人都有去。另
    外黃天佑全家五人相片中，中間那一個人有開一輛紅色三門的雅哥去。是在最後
    的時候，他逆向有到回現場等語（見相驗卷第三八頁反面）。均未指認被告丁○
    ○有在現場參與打架之事，至八十三年一月十五日檢察官偵訊時，檢察官問：「
    第三次被殺的時候黃天佑及丁○○有無去？」證人庚○○稱：「丁○○有去，黃
    天佑比較沒印象。」戊○○稱：黃天佑有去，丁○○比較沒有印象。」戊○○稱
    ：「黃天佑在榮總遇到。」等語（見偵查卷第五七頁）。證人楊惠菁於八十二年
    十二月二十一日警訊時證稱：第二次張朝貴開車在丁○○、蔡政峰、方振益到自
    由路二段八七號前，我正要騎機車離開，他們下車後，就有很多位保全人員拿瓦
    斯槍、木棍、電擊棒毆打丁○○、蔡政峰、方振益三人。：：第二次蔡政峰等被
    保全人員毆打後，我就騎機車回家，第三次張朝貴、蔡政峰、方振益、黃天佑等
    是否有回克萊斯勒拿開山刀、木棍與保全人員互毆我不知道等語（見偵查卷第三
    九頁反面、第四○頁）。共同被告黃天佑於八十三年一月二十四日偵查中供稱：
    最後一次是我一個人下車。：：我們五個被告都有座，張朝貴開車，我坐在前右
    側，蔡政峰右後方，丁○○中間，方振益左後方。當時蔡政峰有流血，方振益已
    縫好了，丁○○，我沒注意。我看到他們在後面躺在一起等語（見偵查卷第七七
    頁反面、七八頁）。共同被告張朝貴於八十三年三月十四日偵查中供稱：丁○○
    被瓦斯噴霧器噴到眼睛在地上滾，：：我只有扶丁○○上車。：：我只有載方振
    益及丁○○到醫院就醫。丁○○在車上是呈昏迷情形。：：（問：丁○○何時醒
    ？）在到方振益家醒過來等語（見偵查卷第一五七頁反面、第一五八、一五九頁
    ）。證人甲○○於八十三年三月二十四日偵查中證稱：回來時丁○○被瓦斯槍打
    中，在車上吐，：：後來黃天佑也有去，丁○○在車上沒有下車。：：回龍心百
    貨，：：到達時，我人在車上，他們幾人下車，丁○○躺在車內，張朝貴有下車
    在車邊，在凌晨二點多，隔了一、二分鐘他們又上車，蔡政峰齒縫有受傷，：：
    等語（見偵查卷第一六六頁反面、第一六七頁）。證人朱正裕於八十三年三月二
    十四日偵查中證稱：回來時，丁○○被瓦斯槍噴到，下車後坐在旁邊地上，說人
    不舒服，我看他有流眼淚，眼睛有點開不開。：：到達龍心百貨是凌晨一點多時
    ，我看到打架，我沒有參與，有一堆人在打架等語（見偵查卷第一六八頁）。綜
    合以上各人於警訊或偵查中之陳述，均無被告丁○○有在場參與或下手毆打被害
    人之情事。
七、按本件之發生，純係偶發事故，雙方參與互毆之人數不少，且當時時值深夜，光
    線昏暗，場面混亂，就被告一方之人而言，不論有無參與，因利害不同，對於可
    能涉及之刑責，避之猶恐不及，其餘之人尚且明確供述被告當時因眼睛被瓦斯噴
    霧器噴傷，而未下車，渠等之供述或證述，自堪採信。又就被害人一方而言，既
    受有傷害，怨懣難抑，或有漫事歸咎對方全體之情，指述未必全然持中。惟初時
    既未指認被告有參與，豈有嗣後，事過境遷，反能予以指認之理。因此，被害人
    等嗣後所為不利於被告丁○○之證言，尚不足採。故不論被告有無在車上，則既
    無積極證據，足以證明被告有下車毆人之行為，或被告事前有何與於其餘被告有
    犯意聯絡，而分由其餘被告實施之情形，實難僅憑告訴人片面之指述，遽認被告
    有檢察官所指之犯行，本件被告犯罪尚屬不能證明。原審未察，遽予論罪科刑，
    自有未洽，被告上訴指摘原判決不當，為有理由，應由本院將被告丁○○部分撤
    銷改判，另為被告丁○○無罪之諭知。
據上論結，應依刑事訴訟法第三百六十九條第一項前段、第三百六十四條、第三百零
一前段，判決如主文。
本案經檢察官己○○到庭執行職務。
中      華      民      國      九十三  年      六      月      十七    日
                                臺灣高等法院臺中分院刑事第五庭
                                      審判長法  官  袁  從  楨
                                            法  官  姚  勳  昌
                                            法  官  郭  同  奇
右正本證明與原本無異。
檢察官得上訴。
被告不得上訴。
如不服本判決應於收受送達後十日內向本院提出上訴書狀，其未敘述上訴之理由者並
得於提起上訴後十日內向本院補提理由書（均須按他造當事人之人數附繕本）。
                                            書記官  陳  玫  伶
中      華      民      國      九十三  年      六      月      二十三  日
                                                                        Ａ
